臺灣臺中地方法院刑事判決
111年度易字第1332號
公  訴  人  臺灣臺中地方檢察署檢察官
被      告  羅文政



上列被告因詐欺案件，經檢察官提起公訴（111年度偵字第1886
號），本院判決如下：
    主    文
丙○○無罪。
    理    由
一、公訴意旨略以：被告丙○○與告訴人甲○○（原名張渟苓）原為
    夫妻，同住在臺中市○○區○○路000號之處所，因告訴人以被
    告對其施暴及騷擾為由，向本院聲請暫時保護令，經本院於
    民國109年5月25日核發109年度司暫家護字第747號民事暫時
    保護令，被告於109年5月26日收受上開暫時保護令後，即令
    告訴人搬離上開處所，致告訴人名下大里郵局帳號00000000
    000000號帳戶提款卡、印章、身分證件等個人物品，均遺留
    在上開處所，嗣於110年10月7日，兩人經法院調解離婚。詎
    被告竟意圖為自己不法之所有，基於以不正方法由自動付款
    設備取得他人之物之犯意，於110年10月25日19時52分許，
    未經告訴人同意或授權，擅自持告訴人上揭郵局提款卡，至
    臺中市○○區○○○街00號之大里永隆郵局，操作自動櫃員機，
    輸入其所預知之提款密碼，致自動櫃員機之辨識系統誤認其
    係有權持有使用上揭郵局提款卡之人，而由該自動付款設備
    以此不正方法，支付新臺幣（下同）24,000元，因認被告涉
    犯刑法第339條之2第1項之以不正方法由自動付款設備取得
    他人之物罪嫌等語。
二、按犯罪事實應依證據認定之，無證據不得認定犯罪事實；不
    能證明被告犯罪或其行為不罰者，應諭知無罪之判決。刑事
    訴訟法第154條第2項、第301條第1項分別定有明文。次按事
    實之認定，應憑證據，如未能發現相當證據，或證據不足以
    證明，自不能以推測或擬制之方法，以為裁判基礎；而認定
    不利於被告之事實，須依積極證據，苟積極證據不足為不利
    於被告事實之認定時，即應為有利於被告之認定；所謂認定
    犯罪事實之積極證據，雖不以直接證據為限，間接證據亦包
    括在內，然而無論直接或間接證據，其為訴訟上之證明，須
    於通常一般之人均不致有所懷疑，而得確信其為真實之程度
    者，始得據為有罪之認定，倘其證明尚未達到此一程度，而
    有合理之懷疑存在時，自不能以推測或擬制之方法，以為有
    罪裁判之基礎（最高法院30年度上字第816號、40年度台上
    字第86號、76年度台上字第4986號判決意旨參照）。又檢察
    官對於起訴之犯罪事實，應負提出證據及說服之實質舉證責
    任，倘其所提出之證據，不足為被告有罪之積極證明，或其
    指出證明之方法，無從說服法院以形成被告有罪之心證，基
    於無罪推定之原則，自應為被告無罪判決之諭知，刑事妥速
    審判法第6條亦有明文。
三、公訴人認被告涉刑法第339條之2第1項之以不正方法由自動
    付款機設備取得他人之物罪嫌，無非係以證人即告訴人甲○○
    於偵查中之證述，即被告未經告訴人同意擅自持告訴人之郵
    局帳戶提款卡，操作自動提款機提領24,000元款項，並有郵
    局帳戶交易明細、中華郵政股份有限公司111年2月10日函、
    中華郵局111年2月15日函檢附監視器錄影畫面光碟、網路銀
    行臺中郵局交易明細擷取照片等資料用為起訴依據。
四、本院訊據被告丙○○固坦認有持告訴人名義之郵局提款卡，由
    自動提款機提領24,000元款項之事實，然堅詞否認有以自動
    設備詐欺取得告訴人財物之事實，辯稱告訴人此郵局存摺、
    印章，10幾年來都是伊在使用，離婚後存摺與金融都還在伊
    處，且帳戶裡面的錢也都是伊的，此郵局帳戶主要是用來扣
    孩子、伊及告訴人之保險費，雙方既然離婚，伊就想將帳戶
    內款項領回，再把簿子還給告訴人；另尚有1本告訴人國泰
    世華存摺，許多款項都是伊叫人直接將款項匯入該帳戶，即
    便保險費也是伊領給告訴人去繳，事實上告訴人之國泰世華
    銀行、大里農會、郵局、土地銀行等存摺，皆是伊在使用，
    只有告訴人之中國信託及國泰世華薪資帳戶，伊沒在使用，
    事後已將所領取之24,000元返還給告訴人，所領出的錢也是
    伊的，只是不想計較才給告訴人等語（見本院卷第53至54、
    97、109頁）。
五、經查：
　㈠本件被告持告訴人名義之郵局提款卡，於110年10月25日19時
    52分許至大里永隆郵局操作自動櫃員機，輸入提款卡密碼領
    取24,000元之事實，業據被告於偵查中及本院審理時所自承
    （見偵卷第61至65頁、本院卷第53至54、134頁），且與告
    訴人偵查中指訴相符（見偵卷第61至65頁），並有告訴人郵
    局帳戶1年內交易明細手機截圖、告訴人郵局帳戶已登摺查
    詢手機截圖、中華郵政股份有限公司111年2月10日儲字第11
    10040846號函、中華郵政股份有限公司臺中郵局111年2月15
    日中政字第1110003898號函暨檢送監視錄影光碟1片、告訴
    人郵局帳戶查詢12個月交易明細等資料在卷可稽（見偵卷第
    39、41、57、73、77頁及卷末證物袋），是此部分之事實足
    堪認定。
　㈡被告辯稱系爭郵局存摺一直係其在使用，存摺內款項亦多為
    其所存入等語（見本院卷第54頁），此部分之事實除經告訴
    人於本院陳稱：在110年10月7日那時，伊尚有許多存摺、提
    款卡還在被告身上，是到110年12月7日才正式寄發存證信函
    ，要求被告將伊的存摺、提款卡返還給伊，之前並無其他催
    告信函等語（見本院卷第138頁）；另告訴人於本院證述：
    當初離婚時，並沒有提到系爭郵局帳戶的事情等語（見本院
    卷第100至101頁）。至於告訴人雖稱在110年10月25日被告
    自郵局領取款項前，其曾打電話及發簡訊告知被告勿再使用
    其存摺、提款卡等語（見本院卷第138至139頁），然庭後並
    未提供其所稱用以證明在被告110年10月25日持系爭郵局提
    款卡領款前，已告知被告不得再使用該提款卡之證據。另告
    訴人雖於本院證述：系爭郵局帳戶本是用來扣孩子醫療保險
    保險費，此帳戶連同提款卡、印章平時放在櫃子裡，是伊自
    己在使用與管理，沒有委託被告管理使用該帳戶等語（見本
    院卷第100頁），然被告提出自其名下其他銀行帳戶，將款
    項陸續匯入系爭郵局帳戶內，以及系爭郵局帳戶長期有其所
    提供款項存入之證明（見本院卷第39至47、61至73頁），顯
    見被告上開所辯，尚非子虛。
　㈢至於告訴人指稱：伊所以提出本件告訴，係因110年10月7 日
    起與被告已不再具夫妻關係，被告不能在伊未同意下，盜用
    伊個人名下資產，被告既承認離婚後尚有動用伊名下資產，
    希望被告不要繼續這樣，不然被告所說，都將是伊將來提告
    的證據等語（見本院卷第140頁）。然查，被告與告訴人間
    迄今尚有財產之訴訟案件，110年10月6日法院調解程序主要
    係針對婚姻關係、子女監護及不動產部分達成協議，並將協
    議內容形諸於和解筆錄中，至於其他財產事項，於調解過程
    中完全未為提及與約定，業據告訴人、被告敘明在案（見本
    院卷第136至138頁），是即便於本案進行審理之111年10月3
    日期日，雙方就婚姻關係所衍生之財產處理尚非明確，正藉
    由民事訴訟程序以求確認，自難認雙方就告訴人相關金融帳
    戶內款項之處理與分配已達成協議，則在本件所涉110年10
    月25日被告持系爭郵局帳戶提款卡提領款項之際，果係依循
    長期持有及使用系爭郵局存摺及提款卡，操作提款機將存摺
    內款項提領之行為，實難認被告係基於不法所有之意圖，而
    具有詐欺取得告訴人財物之主觀犯意與客觀犯行。告訴人雖
    一再主張應以110年10月7日法院為雙方調解離婚成立之日，
    為雙方夫妻財產關係確認之時點，然揆諸上開說明，並無任
    何證據可支持告訴人此等主張。尤其告訴人亦自承，係於11
    0年12月7日才寄發存證信函催告被告歸還長期使用之系爭郵
    局存摺、提款卡，則在此之前，尚難認被告與告訴人間因夫
    妻身分所存同財共居關係已告終結，自難據告訴人此等主張
    而為不利被告之認定。
　㈣綜上所述，本件所涉被告與告訴人間之婚姻關係固已於110年
    10月7日經本院調解離婚，然就雙方相關財產事宜既未於該
    次調解程序中進行洽談，則在未有任何新約定改變既存作法
    之情況下，被告沿用之前作業方式進行款項提領，尚難認被
    告係基於不法所有之意圖，自告訴人帳戶提領屬於告訴人財
    物之詐欺取財犯意。
六、綜上所述，本件依公訴人所提出之證據，尚不足以證明被告
    確有公訴意旨所指稱之刑法第339條之2第1項之以不正方法
    由自動付款機設備取得他人之物罪嫌，被告前揭所辯，應屬
    可採。從而，依檢察官所提出之證據，尚未達於通常一般之
    人均不致有所懷疑，而得確信其為真實之程度；此外，本院
    依卷內現存全部證據資料，復查無其他證據足資認定被告確
    有檢察官起訴之犯意與犯行，即屬不能證明被告犯罪，依前
    開說明，自應為被告無罪之諭知。
據上論斷，應依刑事訴訟法第301條第1項，判決如主文。
本案經檢察官潘曉琪提起公訴，檢察官蔣得龍、乙○○到庭執行職
務。
中　　華　　民　　國　　111 　年　　10　　月　　24　　日
                  刑事第十庭    法  官  彭國能
以上正本證明與原本無異。
如不服本判決應於收受判決後20日內向本院提出上訴書狀，並應
敘述具體理由；其未敘述上訴理由者，應於上訴期間屆滿後20日
內向本院補提理由書（均須按他造當事人之人數附繕本）「切勿
逕送上級法院」。
告訴人或被害人如不服判決，應備理由具狀向檢察官請求上訴，
上訴期間之計算，以檢察官收受判決正本之日起算。
                                書記官  陳宇萱
中　　華　　民　　國　　111 　年　　10　　月　　24　　日